臺灣高等法院刑事判決　　　　　　　　 96年度上易字第987號
上　訴　人　臺灣臺北地方法院檢察署檢察官
被　　　告　甲○○
上列上訴人因被告違反著作權法案件，不服臺灣臺北地方法院95
年度易字第2921號，中華民國96年4月4日第一審判決（起訴案號
：臺灣臺北地方法院檢察署95年度偵字第23567 號），提起上訴
，本院判決如下：
    主  文
上訴駁回。
    理  由
一、公訴意旨略以：被告甲○○明知提供金融帳戶予他人，可使
    他人藉收購之存摺、帳戶、金融卡以遂行犯罪之目的，竟基
    於幫助侵害他人之著作財產權犯意，於民國九十四年間某日
    時許，將其所有之中國信託商業銀行（以下簡稱中國信託銀
    行）帳號000000000000000 號帳戶金融卡，提供予真實姓名
    年籍不詳、自稱「林曉莉」之成年女子，任由「林曉莉」使
    用。而「林曉莉」明知日劇「輪舞曲」之著作財產權，為日
    本東京放送股份有限公司所有，授權極光數位影音有限公司
    （下稱極光公司）在臺灣地區重製販售影音光碟之權利，嗣
    由極光公司再授權予基本國際股份有限公司（下稱基本公司
    ）在臺灣地區重製販售影音光碟之權利，任何人未經基本公
    司之同意或授權，不得在臺灣地區散布或意圖散布而公開陳
    列或持有侵害該著作財產權之重製物，詎「林曉莉」竟意圖
    散布之犯意，於九十五年五月十三日前某時許，以電腦設備
    連接網際網路至「雅虎奇摩拍賣網站」，以cai901206@yaho
    o.com.tw之帳號，以新臺幣（下同）五百五十元之價格，張
    貼販售上開影片盜版光碟之廣告，向不特定人販賣而公開陳
    列。嗣由基本公司職員孫秉棣發現，於九十五年五月十五日
    上午一時十七分許，匯款五百五十元至甲○○上揭帳戶內，
    向該販賣之人購買該影片光碟，經收受發現確為侵害上開影
    片著作財產權之重製物後，始報警循線查知上情。因認被告
    甲○○違涉嫌違反著作權法第九十一條之一第三項、第二項
    、刑法第三十條第一項之罪嫌。
二、按犯罪事實應依證據認定之，無證據不得認定其犯罪事實；
    又不能證明被告犯罪者，應諭知無罪之判決，刑事訴訟法第
    一百五十四條第二項、第三百零一條第一項分別定有明文。
    再按認定犯罪事實所憑之證據，其為訴訟上之證明，須於通
    常一般之人均不致有所懷疑，而得確信其為真實之程度者，
    始得據為有罪之認定，此有最高法院七十六年台上字第四九
    八六號判例意旨可供參照。
三、公訴人認被告甲○○涉有上開罪嫌無非係以：被告供稱其將
    上開中國信託銀行帳戶金融卡交付「林曉莉」使用，及卷附
    之雅虎奇摩拍賣網頁資料、中國信託銀行存款系統歷史交易
    查詢報表，告訴人提出之原產地證明、公證書、專屬授權書
    等為其主要論據。
四、訊據被告甲○○固坦承將其所有之上揭中國信託銀行帳戶金
    融卡交付「林曉莉」使用，惟堅決否認有何幫助違反著作權
    法之犯行，辯稱：伊在MSN 網路聊天室認識大陸女子林曉莉
    ，經過一段時間的交往才變成男女朋友，因為林曉莉在上海
    工作的工資比較微薄，生活沒那麼好，基於照顧女朋友的關
    係，伊把自己多年沒有使用的銀行帳戶金融卡寄給她，如果
    她有需要的話，伊可以匯錢給她，伊曾經在那個帳戶存了一
    次四千元、一次一萬元給林曉莉用，伊自己有正當工作與生
    活，並不需要做違法的事情賺錢，且伊將金融卡寄給林曉莉
    之後，伊並不知道她使用的情形，也不曉得她會拿金融卡去
    做違法事情等語。
五、經查：
  (一)日劇「輪舞曲」影片為日本東京放送股份有限公司所製作，
    為該公司享有著作財產權之視聽著作，嗣經該公司授權予極
    光公司在臺灣地區重製販售影音光碟之權利，再由極光公司
    授權予基本公司在臺灣地區重製販售影音光碟之權利，有告
    訴人基本公司所提出之原產地證明、公證書、專屬授權書（
    含日文及中譯本）等在卷可稽（見九十五年度偵字第二三五
    六七號卷第四一至五一頁）。
  (二)告訴人基本公司的人員於九十五年五月十三日發現「雅虎奇
    摩拍賣網站」有人以「cai901206@yaho o.com.tw」 帳號，
    張貼販售上開影片光碟之廣告，乃於同日利用網路以五百五
    十元標購得上開影片光碟，並於同年月十五日利用網路ATM
    轉帳五百五十元至中國信託銀行帳號000000000000000 號帳
    戶內等情，有「雅虎奇摩拍賣網」網頁資料、雅虎奇摩電子
    信箱之郵件列印資料及MyATM 線上ATM明細表-拍賣付款等在
    卷可稽（見同上偵卷第二八至三四頁）。又基本公司人員在
    收到所買之上揭「輪舞曲」影片光碟後，經鑑定確認為係未
    經授權而違法重製之盜版光碟一節，亦據證人孫秉棣於警詢
    中證述明確（證人孫秉棣之陳述雖為審判外之陳述，惟檢察
    官、被告及辯護人於本院審理時均表示無意見，於本院辯論
    終結前亦均未聲明異議，本院審酌其陳述作成時之情況，認
    為適當，得為證據）。是被告所有之上揭中國信託銀行帳戶
    曾為他人販賣日劇「輪舞曲」影片盜版光碟而提供客戶匯款
    使用一節，應堪認定。
  (三)被告將其所有之上揭中國信託銀行帳戶之金融卡提供予真實
    姓名年籍不詳、自稱「林曉莉」之成年女子使用一節，除據
    被告自承在卷外，經本院核對被告於本院九十六年三月九日
    審理時所提出之該帳戶存摺，該帳戶於九十四年二月五日即
    有跨行轉帳存款之情形，於九十四年二月十五日亦有簽帳卡
    扣款七十元之情形，而被告自承該帳戶九十四年一月二十六
    日現金存款五百元為其自己所存，當時為了申辦晶片金融卡
    而去銀行辦理，其領到金融卡後就寄給大陸女子「林曉莉」
    ，足見被告之上揭銀行帳戶金融卡應係於九十四年一月底即
    提供予「林曉莉」。
  (四)雖被告辯稱係為照顧其女友「林曉莉」而將其所有之上揭中
    國信託銀行帳戶金融卡寄至大陸予「林曉莉」，然查上揭被
    告提出之存摺內容，該帳戶於九十四年二月五日至同年月十
    四日間即有七筆跨行轉帳存入之紀錄，而被告所指匯款至該
    帳戶予「林曉莉」使用之四千元、一萬元的日期分別為九十
    四年三月二十六日、五月二十一日，已在其寄金融卡予「林
    曉莉」近二個月後，則被告所辯是否屬實即非無疑！又查該
    帳戶於九十四年二月二十日至同年四月二十五日間尚有七筆
    跨行轉帳存入的紀錄，而被告於九十四年四月二十六日曾辦
    理上揭帳戶存摺補發（該存摺內頁第一張蓋有「94.4.26 」
    章戳，代理行為「中國信託商業銀行桃園分行」，存摺第四
    頁記載有「94.4.26摺補掛」支出「100」元），其依存摺資
    料自知「林曉莉」將其上揭帳戶供他人轉帳存入款項使用，
    是其所辯不知「林曉莉」如何使用該帳戶金融卡云云，尚難
    採信。則本件所應探究者，乃被告是否明知或有預見「林曉
    莉」將其上揭帳戶作為販賣盜版光碟提供予客戶匯款之帳戶
    ，而有公訴人所指幫助「林曉莉」侵害他人著作財產權之犯
    行。
  (五)查臺灣地區人民欲使用我國金融機構帳戶供他人轉帳匯款存
    入，僅須備妥身分證明文件即可辦理，手續相當簡單方便，
    因而利用他人帳戶供詐騙、恐嚇或販賣違法物品等犯罪使用
    之情形乃時有所聞，而一般所見利用他人金融帳戶犯罪之人
    常是利用登報收購或經人介紹買入，且會要求提供人須交付
    存摺、印章、提款卡及密碼，以利查詢帳戶內金額、提款，
    及避免提供者私自領取該帳戶內的款項，並在取得帳戶存摺
    等資料不久後即會將該帳戶作為犯罪工具。然查被告所有之
    上揭帳戶於九十四年一月底交付予「林曉莉」後，一直至九
    十五年五月間才有提供為販賣盜版光碟使用之情形，明顯與
    一般利用他人金融帳戶犯罪之情形有別。
  (六)又被告曾於九十四年三月二十六日、五月二十一日分別匯款
    四千元、一萬元至上揭帳戶內，並已由「林曉莉」在大陸地
    區提領，衡以經驗法則，倘非被告與「林曉莉」已相當熟識
    ，被告當無將自己金融卡寄至大陸供「林曉莉」使用並提領
    其匯款之可能，是被告所稱寄上揭帳戶晶片金融卡予「林曉
    莉」時，與「林曉莉」是男女朋友關係，應非無稽。再被告
    稱其於九十五年八月二十三日接到警方通知後，才知道其上
    揭帳戶遭「林曉莉」作為販賣盜版光碟使用，而上揭帳戶至
    九十五年八月二十八日仍有簽帳卡解圈扣款之情形，足見該
    帳戶一直在「林曉莉」使用中，由此可見被告應係相當信任
    「林曉莉」，才會於九十四年一月底將上揭帳戶金融卡寄予
    「林曉莉」，讓她得以使用至九十五年八月間。而一般正常
    人在與他人交往一段時間後，除有特殊之情事發生，否則彼
    此互生信賴乃屬人之常情，本件被告既係於與「林曉莉」為
    男女朋友關係期間，即將上揭帳戶金融卡寄予大陸地區女子
    「林曉莉」，其又曾匯款二次至上揭帳戶供「林曉莉」提領
    花用，並持續與「林曉莉」有來往，其所辯基於對「林曉莉
    」的信賴，不知「林曉莉」會將其上揭帳戶供作販賣盜版光
    碟之收款工具，尚與經驗法則不相違背，應可採信。
  (七)綜上所述，公訴人所指之證據雖足以證明被告所有之上揭帳
    戶曾由他人作為販賣盜版光碟提供予客戶匯款使用，然被告
    所辯不知「林曉莉」將其上揭帳戶供作販賣盜版光碟之收款
    工具既可採信，則本件即尚存有合理之懷疑，自無法證明被
    告確有起訴書所指違反著作權法之犯行，且綜觀全案卷證資
    料，復查無其他積極證據足認被告有何違反著作權法之犯行
    ，揆諸首揭說明，自應為有利於被告之認定，認不能證明被
    告有公訴人所指之上揭犯罪，原審為被告無罪判決之諭知。
    核無違誤。上訴意旨，指摘原判決不當，為無理由，應予駁
    回。
據上論斷，應依刑事訴訟法第368條，判決如主文。
本案經檢察官郭啟東到庭執行職務。
中　　華　　民　　國　　96　　年　　7 　　月　　13　　日
　　　　　　　　　刑事第八庭審判長法  官  鄭文肅
  　　　　　　　　　　　　　　    法　官  蔡光治
　　　　　 　 　　　　　　　　　　法　官  陳貽男
以上正本證明與原本無異。
不得上訴。
                                  書記官  王泰元
中　　華　　民　　國　　96　　年　　7 　　月　　13　　日
